臺灣臺中地方法院民事判決　　　　　　　96年度家訴字第18號
原　　　告　甲○○
訴訟代理人　郭美絹律師
被　　　告　乙○○
上列當事人間確認親子關係不存在事件，本院於民國96年1月22
日言詞辯論終結，判決如下：
    主      文
確認原告與被告間之親子關係不存在。
訴訟費用由被告負擔。
    事實及理由
一、按民法第1063條第 1項規定妻在婚姻關係存續中受胎而生之
    子女，推定為夫之婚生子女，係以該子女係由妻分娩為前提
    ；如該子女非妻所生，自不受婚生子女之推定。故同法條第
    2 項乃規定，受婚生推定之子女，如夫妻之一方能證明妻非
    自夫受胎者，得於知悉子女出生之日起，一年內提起否認之
    訴，即係以否認之訴，否認該由妻所生之子女為夫之婚生子
    女。倘妻並無分娩之事實，僅於戶籍資料上登載為該夫妻之
    婚生子女，則權利義務受影響之第三人提起確認該親子關係
    不存在之訴，應屬一般確認之訴，而非民法第1063條第2項
    所定之否認子女之訴，自無民事訴訟法第590條第1項、第2
    項規定之適用（最高法院91年度臺上字第1873號判決意旨參
    照）。
二、次按現行民事訴訟法中親子關係事件之規定，雖未定有確認
    親子關係訴訟之類型，但親子關係存否，不僅涉及相關當事
    人身份關係之確定，同時對於例如親權、扶養、法定代理甚
    至繼承等法律關係之成立或存在與否，皆產生重要之關連，
    是以親子關係存在與否之確定，所牽涉者並非僅係單純之法
    律事實，同時本類訴訟之標的即為身份上法律關係存否之確
    認，因而向來學說及實務上之見解皆承認親子間身份關係可
    以作為確認訴訟之標的。又民事訴訟法第 247條所謂即受確
    認判決之法律上利益，係指因法律關係之存否不明確，致原
    告在私法上之地位有受侵害之危險，而此項危險得以對於被
    告之確認判決除去之者而言，故確認法律關係成立或不成立
    之訴，苟具備前開要件，即得謂有即受確認判決之法律上利
    益（最高法院42年度臺上字第1031號判例參照）。揆之前揭
    說明，本件原告主張其非被告分娩所生，而戶籍登記母親欄
    卻為被告。且因虛偽之出生登記，為更正戶籍上之記載，依
    戶籍法第24條及內政部頒布之戶籍登記錯誤申請更正處理要
    點第 4點之規定，向戶政事務所申請更正登記時，須憑法院
    判決書、裁定書、認證書及檢察署處分書等始得辦理，則兩
    造間是否有親子關係即不明確，且得以確認判決除去，原告
    有受確認判決之法律上利益，是其提起本件確認訴訟，於法
    有據。再者，按最高法院23年上字第3973號判例所謂「確認
    身分之訴」意即指「確認親子關係存在或不存在之訴」而言
    （最高法院62年度第 3次民庭庭推總會議決議），而實務上
    認有提起確認身分之訴之必要者，均可隨時提起，並無除斥
    期間之規定。
三、又按親子關係事件，與社會公益有關，當事人處分主義應受
    限制，故民事訴訟法規定關於認諾及自認或不爭執事實效力
    之規定，於親子關係事件，不適用之，此觀民事訴訟法第
    594條規定自明．是被告就本件訴訟為認諾及訴訟上自認或
    不爭執事實，不生訴訟上效力，尚不得據此即為原告訴之聲
    明之判決。
四、原告主張：原告係生父周義松與訴外人徐錫蕙於民國75年10
    月23日所生，惟因周義松與徐錫蕙產下原告時，彼此未結婚
    ，且徐錫蕙與他人尚有婚姻關係存在，故遂向戶政機關虛報
    原告之生母為被告，而為不實之記載，是被告既未曾有分娩
    原告之事實，兩造自無從有血緣關係存在之可能，被告戶籍
    登記之母親欄位上載明為被告，顯與事實不符，爰依法請求
    確認原告與被告間之親子關係不存在等語。並聲明：如主文
    所示。被告則以：被告確非原告之母等語，並聲明：同意原
    告之請求。
五、原告主張之事實，業據提出戶口名簿、中國醫藥大學附設醫
    院親子鑑定結果（均影本）各1紙為證，且經本院查詢兩造
    及周義松、徐錫蕙之戶籍資料6紙附卷足參。觀諸前揭卷附
    中國醫藥大學附設醫院親子鑑定結果記載：「根據D8S1179,
    D21S11,D7S820,D3S1358,D18S51,FGA,等DNA標記之分析結果
    ，可以排除乙○○（即被告）與甲○○（即原告）的親子關
    係」等語。復參酌現代生物科學發達，醫學技術進步，以
    DNA基因圖譜定序檢驗方法鑑定子女之血統來源之精確度已
    達99.8%以上等情。此外，被告到庭對上開事實亦不爭執。
    綜上，足證原告應非被告分娩所生，而不應僅依原告生母記
    載為被告，即遽認被告為原告之生母，是原告上開主張堪認
    為真實。
六、原告主張其與被告間並無血緣關係，被告未曾有分娩之事實
    ，然原告戶籍登記上虛偽記載被告為其生母，與事實不符，
    已如前述，則雙方間仍有法律上親子關係，兩造間因該親子
    關係存在所生之扶養、繼承等私法上權利存否即不明確，此
    等法律關係有無即有不安之狀態，而此不安之狀態得以確認
    判決除去，揆諸上開說明，自有訴之利益。從而，原告請求
    確認其與被告間之親子關係不存在，為有理由，應予准許。
七、訴訟費用負擔之依據：民事訴訟第78條。
中　　華　　民　　國　　96　　年　　2 　　月　　5 　　日
                  家事法庭           法　官　陳宗賢
以上正本係照原本作成。
如對本判決上訴，須於判決送達後20日之不變期間內，向本院提
出上訴狀。
中　　華　　民　　國　　96　　年　　2 　　月　　5 　　日
                                     書記官
